臺灣臺北地方法院簡易民事判決
111年度北簡字第4703號
原      告  尉新科技事業有限公司

法定代理人  許世富
訴訟代理人  姜照斌律師
被      告  振興印鐵製罐工廠股份有限公司

法定代理人  劉振隆
上列當事人間解除租約事件，本院於民國111年5月17日言詞辯論
終結，判決如下︰
    主      文
被告應給付原告新臺幣壹佰壹拾萬肆仟元，及自民國一百一十一
年一月二十一日起至清償日止，按年息百分之五計算之利息。
原告其餘之訴駁回。
訴訟費用新臺幣壹萬玖仟零壹拾捌元由被告負擔負擔十分之六，
餘由原告負擔。
本判決原告勝訴部分得假執行。但被告如以新臺幣壹佰壹拾萬肆
仟元為原告預供擔保，得免為假執行。
    事實及理由
一、本件兩造合意以本院為第一審管轄法院，有廠房分租賃契約
    書（下稱系爭租約）第18條附卷可參（見111年度訴字第131
    7號卷第51頁），依民事訴訟法第24條規定，本院自有管轄
    權。
二、被告經合法通知，未於言詞辯論期日到場，核無民事訴訟法
    第386條各款所列情事，爰依原告之聲請，由其一造辯論而
    為判決。
三、原告主張：訴外人即原告負責人許世富與訴外人陳杰承租新
    北市○○區○○○路00000000000000000號廠房及31號貨櫃置放處
    ，供原告做為倉庫置放機具及貨物。由於該廠房所在地經新
    北市政府通過「新、泰塭仔圳市地重劃案（第一區）」，新
    北市政府限期須於民國110年9月28日前完成自動搬遷作業，
    否則將開始執行強制拆除作業。原告為能及時搬遷，遂於11
    0年5月13日與被告簽訂系爭租約，承租新北市○○區○○路0段0
    00巷00號外棟1樓部分及中棟1樓全部之廠房（下稱系爭廠房
    ），自110年9月1日起至115年8月31日，租期5年，原告於簽
    約同日交付被告保證金支票新臺幣（下同）552,000元，及
    每月租金276,000元支票1年份共12張。雙方簽約後，原告即
    開始與被告協商空間規劃及搬遷時間事宜，希望被告能儘速
    清空，俾能於租期開始前如期交付廠房，否則原告會來不及
    搬遷與安置原承租廠房之機具及貨物，期間原告不斷要求消
    空，然被告以尚在施工為由遲遲未能清空，遲至110年9月1
    日起租日，被告均未能交付廠房。被告後於110年9月3日仍
    在Line對話表示「1-1中棟前段…有可能在9.12之前完成60%
    以下。1-2其餘面積可能在09.20以後才有可能完工。1-3上
    述，它的後段必須等待(1)完工後，鐵工師傅他們才能開始
    施工，預計約10.05是否可以完工。2.後棟今天有請員工在
    整理存貨空間…」，然因原告必須於110年9月28日前完成原
    廠房搬遷，否則將被新北市政府強制拆除移置，而被告甚至
    要等到10月還未必能點交，由於時間緊迫，原告無奈只能另
    尋廠房搬遷，並與訴外人中田實業股份有限公司承租位於新
    北市○○區○○○街000號之廠房。原告委請律師於110年9月13日
    發函催告被告限於函到1日淨空廠房，並於函到3日內將廠房
    點交原告，但被告屆期仍不履行，給付遲延。原告於110年1
    1月29日以存證信函通知被告解除系爭租約，被告於110年11
    月30日收受送達。為此，爰依民法第254條、第259條、第23
    1條、第260條規定，起訴請求被告給付保證金552,000元、1
    10年9月及10月租金合計552,000元、增加之搬運費315,000
    元、辦理系爭廠房工廠登記代書費及規費計85,280元、系爭
    廠房仲介費36,000元、另覓新廠房增加之仲介費160,000元
    、遲延搬遷增加之租金117,000元，共計1,817,280元等語。
    並聲明：被告應給付原告1,817,280元，及自起訴狀繕本送
    達翌日起至清償日止，按年息5%計算之利息。
四、被告則以：兩造於110年5月簽署系爭租約，租賃期間自110
    年9月1日起5年。但由於原告表示其廠房即將遭拆除，急需
    空間應急存放物品，請求被告同意其於租賃期間尚未開始前
    ，先行使用承租之系爭廠房不同之單位。被告不疑有他，同
    意原告之要求，於110年5月起即同意原告應急存放物品。詎
    料，原告存放太多造成被告廠房鋼構地層下陷，造成被告鐵
    工師傅必須採用2台2.5噸堆高機及1台手工電動堆高機頂高
    ，再由支撐架頂住廠房鋼構，浪費許多工時而延後完成補強
    。準此可知，被告無法如期完成系爭廠房補強將租賃物交付
    原告使用，係因可歸責於原告之事由所致，非可歸責被告。
    原告解除系爭租約，於法無據，其請求返還租金、押租金，
    自無理由。退萬步言，原告於系爭租約租賃期間尚未開始前
    之110年5月起即將物品存放於被告廠房中，與系爭租賃標的
    不同之部分，此為原告所不否認，原告自110年5月起，至11
    1年11月將全部物品遷離為止，共獲有約6個月相當於租金之
    不當得利，被告亦以原告所獲之不當得利，與被告所受之租
    金、押租金主張抵銷，至於具體金額，應由雙方會算之。關
    於搬運費部分，係由於原告表示其廠房即將遭拆除，請求被
    告同意其於租賃期間尚未開始前，先行使用承租之系爭廠房
    不同之單位，乃原告未等到租賃期間開始即急於搬遷所致，
    與被告無關，其請求被告賠償搬遷費毫無理由。被告無法如
    期完成系爭廠房補強將租賃物交付原告使用，係因可歸責於
    原告之事由所致，非可歸責於被告，原告委任代書辦理工廠
    登記事宜，為原告之行政支出，要求被告負擔其行政支出，
    並無理由。原告租賃廠房支出仲介費，與被告無關，且被告
    爭執其費用收據形式上真正。依原告提出之租賃斡旋書，早
    於110年9月2日攜回審閱，於110年9月8日簽署，足見原告早
    有意另行租賃他址，且被告無法如期完成系爭廠房補強將租
    賃物交付原告使用，係因可歸責於原告之事由所致，非可歸
    責於被告，原告主張被告應賠償其所支出之仲介費用，實無
    依據。原告與前出租人之租賃期間至110年6月底，即使前出
    租人多收原告1個月租金，也只表示原告多租1個月至110年7
    月底，而系爭租約自110年9月1日起租，究竟原告以何理由
    向被告請求增加之租金117,000元，令人難以理解等語，做
    為答辯。並聲明：㈠原告之訴及假執行之聲請均駁回；㈡若受
    不利之判決，被告願供擔保請准宣告免為假執行。
五、得心證之理由：
　㈠許世富於109年7月27日向陳杰承租新北市○○區○○○路00000000
    000000000號廠房及31號貨櫃置放處，供原告做為倉庫置放
    機具及貨物，前開廠房所在地嗣經新北市政府通過「新、泰
    塭仔圳市地重劃案（第一區）」，限期須於110年9月28日前
    完成自動搬遷作業，逾期將依法執行強制拆除作業；兩造於
    110年5月13日簽訂系爭租約，承租系爭廠房，租期自110年9
    月1日起至115年8月31日，合計5年，原告於簽約日交付被告
    保證金支票552,000元，及每月租金276,000元支票1年份共1
    2張；嗣被告未於110年9月1日前交付系爭廠房給原告使用，
    經原告於110年9月13日以律師函催告後，於110年11月29日
    以存證證信函通知被告解除系爭租約，被告於110年11月30
    日收受，及原告與訴外人中國實業股份有限公司於110年9月
    8日簽立倉庫租賃契約書等情，有原告提出之房屋租賃契約
    書、新北市政府110年8月24日新北府地劃字第1101565138號
    函、系爭租約、押租金收據、倉庫租賃契約書、南日法律事
    務所110年9月13日(110)吳律字第1100913001號律師函、臺
    北杭南郵局第001464號存證信函、掛號郵件收件回執在卷可
    稽（見111年度訴字第1317號卷第33頁至第61頁、第125頁至
    第143頁、第147頁），而被告對前開事實於其所提之答辯㈠
    狀、答辯㈡狀，並未爭執（見111年度訴字第1317號卷第169
    頁至第173頁、本院卷第15頁至第17頁），可信為真正。
　㈡原告請求返還保證金552,000元，及110年9月、10月租金合計
    552,000元部分（見111年度訴字第1317號卷第17頁）：
　　1.按契約當事人之一方遲延給付者，他方當事人得定相當期
      限催告其履行，如於期限內不履行時，得解除其契約。契
      約解除時，當事人雙方回復原狀之義務，除法律另有規定
      或契約另有訂定外，依左列之規定：…二、受領之給付為
      金錢者，應附加自受領時起之利息償還之。民法第254條
      、第259條第2款定有明文。契約之解除，乃就現已存在之
      契約關係而以溯及的除去契約為目的，於契約解除時，當
      事人雙方互負回復原狀之義務，除法律或契約另有規定或
      約定外，應依民法第259條規定辦理，不論其行使解除權
      之主體及事由為何（最高法院109年度台上字第504號判決
      意旨參照）。
    2.原告主張兩造於110年5月13日簽訂系爭租約，由原告承租
      系爭廠房，租期自110年9月1日起至115年8月31日，而被
      告未如期將系爭廠房交付原告使用等情，為兩造所不爭執
      （見111年度訴字第1317號卷第13頁、第169頁），已如前
      述。被告雖辯稱：原告存放太多造成被告廠房鋼構地層下
      陷，造成被告鐵工師傅必須採用2台2.5噸堆高機及1台手
      工電動堆高機頂高，再由支撐架頂住廠房鋼構，浪費許多
      工時而延後完成補強，被告無法如期完成系爭廠房補強並
      將系爭廠房交付原告使用，係因可歸責於原告之事由所致
      ，非可歸責被告等語（見111年度訴字第1317號卷第169頁
      ）。惟按債務不履行之債務人之所以應負損害賠償責任，
      係以有可歸責之事由存在為要件。若債權人已證明有債之
      關係存在，並因債務人不履行債務而受有損害，即得請求
      債務人負債務不履行責任。倘債務人抗辯損害之發生為不
      可歸責於己之事由所致，依民事訴訟法第277條前段規定
      ，應由其負舉證責任，如未能舉證證明，自不能免責（最
      高法院110年度台上字第2108號、107年度台上字第638號
      判決意旨參照）。原告對於自己主張之事實已盡證明之責
      後，被告對其主張如抗辯為不實，並提出反對之主張者，
      則被告對其反對之主張，應負證明之責，此為舉證責任分
      擔之原則。倘被告對於抗辯並無確實證明方法，僅以空言
      爭執，應認定其抗辯事實非真正，而為被告不利益之裁判
      （最高法院110年度台上字第1804號判決意旨參照）。本
      件被告前揭所為非可歸責之辯詞，業經原告否認（見本院
      卷第23頁至第24頁），復未舉證證明其未如期將系爭廠房
      交付原告使用，係不可歸責於己之事由所致，以實其說，
      卻僅以空言爭執，依前開說明及舉證責任分配原則，被告
      前揭辯詞即屬無據，難以憑採。
　　3.至被告另辯稱：原告於系爭租約租賃期間尚未開始前之11
      0年5月起即將物品存放於被告廠房中，與系爭租賃標的不
      同之部分，此為原告所不否認，原告自110年5月起，至11
      1年11月將全部物品遷離為止，共獲有約6個月相當於租金
      之不當得利，被告亦以原告所獲之不當得利，與被告所受
      之租金、押租金主張抵銷，至於具體金額，應由雙方會算
      之等語（見111年度訴字第1317號卷第171頁）。按抵銷之
      請求，經法院於判決理由中判斷其成立或不成立，而成為
      終局裁判者，以主張抵銷之金額為限，有既判力，民事訴
      訟法第400條第2項定有明文。準此，債務人向債權人為抵
      銷之意思表示，須足以確定其擬抵銷之債權及債務，俾使
      經裁判抵銷及其殘餘之債權或債務範圍得以具體明確，並
      利於特定判決既判力之客觀範圍（最高法院105年度台上
      字第1941號判決意旨參照）。次按民事訴訟負舉證責任之
      一方，不能提出使法院就應證事實形成確切之心證時，即
      應對其未就利己事實盡舉證責任一事，承擔不利益之結果
      （最高法院107年度台上字第2077號判決意旨參照）。查
      本件被告就其上揭主張抵銷部分，僅泛稱「具體金額，應
      由雙方會算之」（見111年度訴字第1317號卷第171頁），
      既未提出證據證明之，復經本院合法通知後，未於言詞辯
      論期日到場主張，是其前開主張抵銷云云，於法核屬無據
      ，不足採信。　　　
　　4.據上，原告主張系爭租約業經解除，請求被告返還保證金
      552,000元，及110年9月、10月租金合計552,000元等語，
      於法相符，應予准許。
  ㈢原告請求給付辦理系爭廠房工廠登記代書費及規費85,280元
    、系爭廠房租賃仲介費36,000元、遲延搬運增加租金117,00
    0元部分（見111年度訴字第1317號卷第17頁、第19頁）：
　　1.按給付有確定期限者，債務人自期限屆滿時起，負遲延責
      任。債務人遲延者，債權人得請求其賠償因遲延而生之損
      害。遲延後之給付，於債權人無利益者，債權人得拒絕其
      給付，並得請求賠償因不履行而生之損害。民法第229條
      第1項、第231條第1項、第232條分別定有明文。次按損害
      賠償之債，以有損害之發生及有責任原因之事實，並二者
      之間，有相當因果關係為成立要件（最高法院109年度台
      上字第1394號、108年度台上字第863號、105年度台上字
      第2309號判決意旨參照）。所謂相當因果關係，係指依經
      驗法則，綜合行為當時所存在之一切事實，為客觀之事後
      審查，認為在一般情形下，有此環境、有此行為之同一條
      件，均可發生同一之結果者，則該條件即為發生結果之相
      當條件，行為與結果即有相當之因果關係（最高法院108
      年度台上字第326號判決意旨參照）。
　　2.原告請求被告給付辦理系爭廠房工廠登記代書費及規費85
      ,280元、系爭廠房租賃仲介費36,000元，及由於被告遲延
      交付系爭廠房，原告因此遲延遷離，原廠房出租人陳杰為
      此收取展延租金1個月共117,000元部分（見111年度訴字
      第1317號卷第17頁、第19頁），惟為被告否認，辯稱此係
      原告之行政支出，與被告無關，且系爭租約係自110年9月
      1日起租，原告請求109年7月向陳杰多承租1個月租金117,
      000元，更無理由等語（見111年度訴字第1317號卷第171
      頁至第173頁）。經查，契約解除後仍得行使損害賠償請
      求權，係以填補債務不履行之損害為目的（最高法院82年
      度台上字第944號判決意旨參照），本件原告前揭主張之
      辦理系爭廠房工廠登記代書費及規費85,280元、系爭廠房
      租賃仲介費36,000元部分，即使於系爭租約依約履行時，
      仍屬原告必為之支出，並未因此而有無須給付之情事，是
      依前開說明，原告請求被告給付辦理系爭廠房工廠登記代
      書費及規費85,280元、系爭廠房租賃仲介費36,000元云云
      ，即屬無據，不應准許。另系爭租約租期係自110年9月1
      日起至115年8月31日止見111年度訴字第1317號卷第45頁
      ），原告請求被告給付其於109年7月向陳杰多承租1個月
      租金117,000元云云，依前開說明，難認與系爭租約之不
      履行究有何相當因果關係，是原告前揭之請求，亦屬無據
      ，不應准許。
　㈣原告請求給付增加之搬運費315,000元、給付急覓新廠房增加
    之仲介費160,000元部分（見111年度訴字第1317號卷第17頁
    、第19頁）：
　　1.按契約經解除者，溯及訂約時失其效力，與自始未訂契約
      同（最高法院110年度台上字第1313號判決意旨參照）。
      次按民法第260條規定解除權之行使，不妨礙損害賠償之
      請求，並非積極的認有新賠償請求權發生，不過規定因其
      他已發生之賠償請求權，不因解除權之行使而受妨礙。故
      因契約消滅所生之損害，並不包括在內，因此該條所規定
      之損害賠償請求權，係專指因債務不履行之損害賠償而言
      （最高法院109年度台上字第215號、107年度台上字第559
      號、106年度台上字第366號判決意旨參照）；亦即因契約
      解除所生之損害，並無在斟酌之列（最高法院110年度台
      上字第1846號裁定意旨參照）。
　　2.原告雖主張由於被告施工緣故，被告提供「租賃範圍以外
      」之中棟2樓給原告暫置物品，待被告淨空廠房後進駐，
      原告遂陸續將機具運送至中棟2樓及廠房外空地暫時堆置
      ，惟被告屆租賃開始日111年9月1日無法清空交付系爭廠
      房，不得已只能急尋新北市三重區中興北街廠房搬遷，而
      原告須將已運至被告廠房旁暫時堆置之機具物品運走，因
      而衍生額外之搬運費315,000元，及原告透過仲介公司尋
      覓新廠房即新北市三重區中興北街廠房，另支出仲介費16
      0,000元，被告均應予賠償等語（見111年度訴字第1317號
      卷第17頁、第19頁）。惟查，民法第260條規定解除權之
      行使，不妨礙損害賠償之請求，就系爭租約解除後所生之
      損害，並不包括在內，業如前述，故原告前揭請求給付增
      加之搬運費315,000元、給付急覓新廠房增加之仲介費160
      ,000元云云，於法自屬無據，不應准許。
六、綜上所述，原告請求被告返還保證金552,000元，及110年9
    月、10月租金共552,000元，總計1,104,000元，及自起訴狀
    繕本送達翌日即111年1月21日（見111年度訴字第1317號卷
    第165頁）起至清償日止，按年息5%計算之利息，為有理由
    ，應予准許，逾此範圍之請求，則無理由，應予駁回。
七、本件事證已臻明確，兩造其餘攻擊防禦及證據方法，於本判
    決結果不生影響，爰不一一論述。
八、本件原告勝訴部分，係就民事訴訟法第427條第1項訴訟適用
    簡易程序所為被告敗訴之判決，依同法第389條第1項第3款
    規定，應依職權宣告假執行。並依同法第436條第2項適用第
    392條第2項規定，依職權宣告被告如預供擔保，得免為假執
    行。
九、訴訟費用負擔之依據：民事訴訟法第79條。本件訴訟費用額
    ，依後附計算書確定如主文所示金額。
中　　華　　民　　國　　111 　年　　5 　　月　　30　　日
                  臺北簡易庭    法  官  詹慶堂
計算書：
項　　　　目             金 　額（新臺幣）　　   備註
第一審裁判費　　　       19,018元
合　　　　計　　　       19,018元
上列正本係照原本作成。
如不服本判決，應於判決送達後20日內向本院提出上訴狀（須按
他造當事人之人數附繕本）。如委任律師提起上訴者，應一併繳
納上訴審裁判費。
中　　華　　民　　國　　111 　年　　5 　　月　　30　　日
                                書記官  馬正道